臺灣高等法院刑事判決　　　　　　　　　　　　　九十一年度上易字第一九九號
　　上　訴　人　臺灣新竹地方法院檢察署檢察官
　　被　　　告　甲○○
　　　　　　　　乙○○
　　　　　　　　丁○○
　　　　　　　　丙○○
　　右　二　人　黃淑琳　律師
　　選任辯護人　江肇欽　律師
右上訴人因被告等違反就業服務法案件，不服臺灣新竹地方法院，九十一年度易字第
一二六號，中華民國九十一年三月二十二日第一審判決（起訴案號：臺灣新竹地方法
院檢察署九十年度偵字第三二二二號）提起上訴，本院判決如左：
    主  文
上訴駁回。
    理  由
一、公訴意旨略以：被告甲○○原受僱於世界國際人力仲介有限公司，於民國（下同
    ）八十九年五月二日，接受案外人龔月梅之申請聘僱外籍勞工，嗣龔月梅悔約，
    無意聘僱。原申請之菲律賓籍外勞ALON A PILLARDA FLORES於八十九年八月二十
    二日來台後，被告甲○○明知不得媒介外國人非法為他人工作，竟將該名外勞帶
    往被告乙○○開設於新竹市○○路一九一號之大哥大通訊行，二人基於共同媒介
    之故意，由乙○○聯絡被告丙○○前來，甲○○將該名外勞轉介予丙○○。被告
    丙○○與其子即被告丁○○均明知未經申請許可，不得聘僱或留用他人所申請聘
    僱之外國人，竟基於共同非法僱用外勞之犯意，丙○○隨即將之帶回新竹市○○
    街一三七巷十四弄十七號住處，以月薪新台幣（下同）一萬五千八百四十元僱用
    幫傭，並不定時指派至同市○○路○段三二巷三號，從事藥物之包裝工作（丙○○、丁○○涉嫌偽藥部分另行偵辦）。迄九十年五月十日，經警查獲。因認被
    告甲○○、乙○○所為，係違反就業服務法第五十六條規定，應依同法第五十九
    條第一項規定處斷；被告丙○○、丁○○所為，係違反就業服務法第五十三條第
    三款規定，應依同法第五十八條第一項規定處斷。
二、經查本件被告甲○○、乙○○、丁○○及丙○○四人右開事實，業經該名外籍勞
    工於警訊中證述甚詳，且有其從事藥物包裝之照片為據，復有世界國際人力仲介
    有限公司申請外籍勞工契約書與切結書及該名外勞入境簽證、居留外僑作業外勞
    詳細資料表、監護工收費明細表、全民健康保險第一類保險對象投保申請書等在
    卷可稽，並經被告等是認無訛，至堪認定。
三、惟被告甲○○、乙○○、丁○○、丙○○等行為時所犯就業服務法所規定非法媒
    介及聘僱或容留行為之禁止與處罰，業經總統於九十一年一月二十一日以華總一
    義字第０九一０００一０一三０號修正公布，同年月二十三日生效，被告等行為
    後法律變更如下：
    (一)修正前第五十六條媒介外國人非法為他人工作之禁止規定，移置於第四十五條
      ，仍禁止之；修正前第五十三條第三款非法聘僱或留用他人所申請聘僱外國人
      從事工作之禁止規定，分別移置於第五十七條及第四十四條，亦仍禁止之。違
      反此等禁止規定之行為，其刑罰處罰，由修正前第五十九條第一項及第五十八
      條第一項合併訂為第六十三條，均仍有刑罰之制裁。
    (二)右開非法媒介行為，修正前定為「違反第五十六條規定者，處六月以下有期徒
      刑、拘役或科或併科新台幣十五萬元以下罰金。」、變更為「違反第四十五條
      規定者，處新台幣十萬元以上五十萬元以下罰鍰。五年內再違反者，處一年以
      下有期徒刑、拘役或科或併科新台幣六十萬元以下罰金。」；非法聘僱或留用
      行為，修正前定為「其聘僱或留用人數為一人者，處六月以下有期徒刑、拘役
      或科或併科新台幣九萬元以下罰金：：。」，變更為「違反第四十四條或第五
      十七條第一款、：：規定者，處新台幣十五萬元以上七十五萬元以下罰鍰。五
      年內再違反者，處三年以下有期徒刑、拘役或科或併科新台幣一百二十萬元以
      下罰金。」
四、觀之前開法律之修正，本件被告等媒介外國人非法為他人工作以及非法聘僱或容
    留他人所申請聘僱之外國人從事工作等行為，就業服務法並未完全除罪化，亦即
    並未廢除刑罰之規定，其採「先行政後司法」（行政罰前置主義）之立法方式，
    性質上僅於刑罰處罰時，附加「處罰條件」，增列「曾經行政罰鍰」及「五年內
    再違反禁止規定」為付諸刑罰制裁之犯罪構成要件而已。故被告等犯罪後並無法
    律已廢止其刑罰之情形，應係被告等行為後刑罰法律變更而須比較適用行為時法
    或制裁時法之問題。
五、按行為後法律有變更者，適用裁判時之法律。但裁判前之法律有利於行為人者，
    適用最有利於行為人之法律，刑法第二條第一項定有明文。究之上開刑罰法律之
    變更，兼有犯罪構成要件之變更與法定刑之變更，前者因採「先行政後司法」原
    則之故，對於犯罪之構成附加「處罰條件」，是以裁判時法有利於本件被告等；
    後者顯以行為時法之法定刑有利於本件被告等。然綜合此兩項法律變更情形以觀
    ，依論罪必優先於科刑考量，故應選擇有利於本件被告等之裁判時法論處。
六、次查被告等所為媒介外國人非法為他人工作或非法聘僱、留用他人所申請聘僱之
    外國人從事工作之事實以外，尚乏證據證明其等曾因而受行政罰鍰以及五年內再
    違反此禁止規定之行為。從而，被告等被訴犯罪行為，尚不能證明。
七、原審法院論知被告等無罪之判決，核無違誤。公訴人上訴意旨無非以：就業服務
    法之刑罰規範，以司法權介入行政權，本已違背刑法規範之單一性，加以法律修
    正結果，產生曖昧不明，宜停止審判以聲請大法官解釋；若須逕付審判，因修正
    後之就業服務法，對於本件被告等之行為，已除罪化，故應為免訴之判決等語。
    惟按本件就業服務法之刑罰處罰雖經修正，但並未完全除罪化，亦即並未廢止其
    刑罰，已如前述，核與刑事訴訟法第三百零二條第四款所規定諭知免訴判決之條
    件不合；而散見於行政法中之刑事制裁，各先進法制國家均有法例，允屬立法權
    之權宜，非合憲與否之疑義，故而，公訴人之上訴，非有理由，應予駁回。
八、被告甲○○部分，經合法傳喚，無正當理由不到庭，爰不待其到庭陳述，逕行判
    決，並予敘明。
據上論斷，應依刑事訴訟法第三百六十八條、第三百七十一條，判決如主文。
本案經檢察官彭坤業到庭執行職務。
中    華    民    國    九十一    年       五       月      二十二      日
                          臺灣高等法院刑事第八庭
                              審判長法  官  蔡  秀  雄
                                    法  官  楊  炳  禎
                                    法  官  沈  宜  生
右正本證明與原本無異。
不得上訴。
                                    書記官  詹  麗  珠
中    華    民    國    九十一    年       五       月      二十二      日
